最高法院刑事判決　　　　　　九十四年度台上字第四六九三號
　　上　訴　人　台灣高等法院台中分院檢察署檢察官
　　上　訴　人
　　即　被　告　甲○○
上列上訴人等因被告違反毒品危害防制條例案件，不服台灣高等
法院台中分院中華民國九十一年十一月二十九日第二審判決（九
十一年度上訴字第一二三六號，起訴案號：台灣台中地方法院檢
察署九十年度偵字第九一一三號），提起上訴，本院判決如下：
    主  文
上訴駁回。
    理  由
按刑事訴訟法第三百七十七條規定，上訴於第三審法院，非以判
決違背法令為理由，不得為之。是提起第三審上訴，應以原判決
違背法令為理由，係屬法定要件。如果上訴理由狀並未依據卷內
訴訟資料，具體指摘原判決不適用何種法則或如何適用不當，或
所指摘原判決違法情事，顯與法律規定得為第三審上訴理由之違
法情形，不相適合時，均應認其上訴為違背法律上之程式，予以
駁回。本件檢察官上訴意旨略稱：原判決事實欄認定在被告甲○
○駕駛之小客車查獲其持有之海洛因十九小包（毛重十．四公克
），復在其台中縣清水鎮○○路二三一巷一之十七號住處，起獲
海洛因三包（毛重五八．一公克），惟於理由欄竟說明扣案之第
一級毒品海洛因二十二包（三包及十九小包；合計淨重六二．八
八公克，包裝重七．四五公克），係查獲之毒品，其就查獲海洛
因之重量認定與理由說明顯然互有差異，實有與法定程式不符之
違法云云。上訴人即被告甲○○上訴意旨略稱：(一)、原判決雖依
偵查員鄭永源之供述，認0000000000號行動電話只調
閱民國九十年四月中旬至五月初之通聯紀錄，因所調取之證據尚
非齊全而難謂張偉智所言皆屬非實。惟該行動電話之通聯紀錄與
待證事實有重要關係，原審既認所調取之證據並不齊全，自應詳
為調查，乃未予調查即認張偉智所言皆實，有應調查證據未予調
查之違法。(二)、證人張偉智雖於九十年十月二十六日在第一審中
證述：其以被告之0000000000號行動電話與被告聯絡
購買海洛因，時間從九十年三月中旬到同年五月初，次數記不得
，至少有二十次云云，然其在同年十一月二十三日已在第一審證
稱：之前所稱購毒品次數有錯，其大概向被告購買二、三次毒品
等語。原審認張偉智九十年十一月二十三日在第一審之證詞不可
採之理由，係因被告經第一審交保後，張偉智即翻異其詞。惟張
偉智九十年十一月二十三日之證詞已明確說明其在同年十月二十
六日之證詞有誤而應變更，並非因被告之交保始變異其詞，且被
告交保與張偉智變更證詞有何關聯？判決理由亦未說明。原審援
引張偉智錯誤之證詞，既與事實不符，即有判決理由不備及理由
矛盾之違法云云。
惟查：原判決綜核證人張偉智、陳凱倫分別於警詢時、檢察官偵
查中及於第一審之證詞，扣案之海洛因二十二包（三包及十九小
包，合計淨重六二．八八公克)、夾鏈袋四包、電子秤一個、行
動電話二支（門號0000000000、000000000
0號），卷附法務部調查局00000000號鑑定通知書及法
務部在監在押資料表等證據，並參酌全案其餘卷證資料，本於事
實審法院職權之推理作用，認定被告有連續販賣第一級毒品海洛
因之犯行（量處有期徒刑十年），已詳細說明其理由。對於被告
辯稱：伊與張偉智有不愉快，因他欠伊錢，且誤認遭逮捕是伊向
警方指認，才說伊賣毒品給他，張偉智之兄張明智在電話中亦如
此表示，伊有錄音，伊只在四、五月間曾幫陳凱倫找毒品一次，
伊叫他給一千（新台幣、下同）元，伊再去找賣主即綽號「阿峰
」之人購買，再轉交給陳凱倫，扣案海洛因均係供己施用，每次
施用分裝袋一小包，約數小時施用一次，毒品均係「阿峰」所賣
，每次買較多毒品，分次施用，因買多較便宜，電子秤是賣毒品
之人所送，避免讓伊吸食過量，夾鏈袋是用來混合海洛因及葡萄
糖云云，如何之不足採信，亦已於理由內詳加說明及指駁。其採
證認事，從形式上觀察，並無違背法令之情形。被告上訴意旨對
原審之論斷，究有何違背經驗法則或論理法則等違法情形，亦未
依據卷內資料為具體之指摘。且查：證據之取捨及證據之證明力
如何，由事實審法院依其調查證據所得心證自由判斷。原判決已
說明其就案內所有證據，本於調查所得心證，分別定其取捨，而
憑以認定張偉智指稱其向被告購買二十次海洛因，每次價格一千
元，另以0000000000號行動電話之晶片卡向被告交易
取得價值一千元之海洛因，及陳凱倫指稱其向被告購買海洛因二
次，每次一千元等情，為可採納，暨渠等嗣後翻異前詞，或改稱
只向上訴人購買海洛因三次，或諉稱係託請被告代為購買毒品一
次云云，均無足採等之依據及理由，此係事實審法院採證認事職
權之適法行使，難謂有違反證據法則，或判決不備理由或判決理
由矛盾或有應於審判期日調查之證據而未予調查之違法情形。又
張偉智在原審證稱其係分別以上班處所等電話撥打被告使用之0
000000000號行動電話，與之聯絡購買毒品，經訊以卷
附該行動電話之通聯紀錄並無此項受話資料時，張偉智稱：「甲
○○所說的通聯紀錄是被抓前的十幾天，之前他沒有（聲請）調
」（見原審卷第五八頁），被告及其選任辯護人復均未就張偉智
上開證述，聲請原審調閱該行動電話九十年三月初至四月中旬間
之通聯紀錄，以證明張偉智所述電話聯絡購毒之證詞係屬不實（
見原審卷第五九頁、第七六頁），竟於原審判決後，上訴於第三
審之法律審時，方指摘原審未另調閱0000000000號行
動電話之九十年四月中旬以前通聯紀錄予以調查，為違背法令，
顯非依據卷內資料而為指摘；且原審審判期日，審判長於行言詞
辯論前，詢以「尚有何證據請求調查？」時，上訴人亦答稱：「
沒有」，經記明筆錄在卷（見原審卷第九七頁），則原審以事實
已臻明瞭而對此未再為無益之調查，自亦無應於審判期日調查之
證據未予調查之違法可言。再者，原判決事實認定在被告所駕駛
Ａ九－一○七七號小客車中查獲之海洛因十九小包及在其住處查
獲之海洛因三包，雖均僅記載毛重（即含包裝）分別為十．四公
克及五八．一公克，惟與卷附內政部警政署台中港務警察所搜索
扣押證明筆錄記載之扣押物品數量既均無不合，其事實認定即無
與卷證資料不符之違法，且與理由中說明上開海洛因經法務部調
查局鑑驗結果，合計淨重（不含包裝）六二．八八公克，暨第一
審判決主文中諭知沒收銷燬之「第一級毒品海洛因貳拾貳包（合
計淨重陸貳點捌捌公克）」尚無不相適合之矛盾；至其理由中就
扣案海洛因鑑驗後包裝重量七．四五公克之附帶說明，經與上開
毒品淨重數量加計後，固與事實記載之毛重總數量有些許誤差，
原判決未併予敘明，雖稍嫌疏漏，然檢察官上訴意旨就原審此部
分之瑕疵，究竟如何足以動搖原判決，並未具體說明，且本件海
洛因及包裝紙既均扣案，扣押標的明確，縱原判決對其重量之記
載有誤，亦無混淆或不能執行之疑慮，仍應認其此項疏漏，於原
判決之主旨不生影響，依刑事訴訟法第三百八十條之規定即不得
認係適法之第三審上訴理由。本件檢察官及被告之上訴，均顯與
法律規定得為第三審上訴理由之違法情形，不相適合。其上訴違
背法律上之程式，應予駁回。
據上論結，應依刑事訴訟法第三百九十五條前段，判決如主文。
中    華    民    國  九十四  年    八    月  二十五  日
                      最高法院刑事第十二庭
                          審判長法官  謝  俊  雄
                                法官  陳  世  雄
                                法官  蘇  振  堂
                                法官  吳  信  銘
                                法官  徐  文  亮
      本件正本證明與原本無異
                                      書  記  官
中    華    民    國  九十四  年    八    月　三十一  日
                                                      Ｋ
